【裁判字號】    97,消債清,35
【裁判日期】    970926
【裁判案由】    聲請清算程序
【裁判全文】
臺灣高雄地方法院民事裁定            97年度消債清字第35號
聲  請  人  甲○○
即債務人
上列當事人因消費者債務清理事件聲請進行清算程序，本院裁定
如下：
    主  文
聲請人即債務人甲○○自中華民國九十七年九月二十六日十七時
起開始進行清算程序。
命司法事務官進行本件清算程序。
    理  由
一、按債務人不能清償債務或有不能清償之虞者，得依本條例所
    定更生或清算程序，清理其債務，消費者債務清理條例第3
    條定有明文。又債務人與金融機構協商成立者，不得聲請更
    生或清算，但因不可歸責於己之事由，致履行顯有重大困難
    者，不在此限；而本條例施行前，債務人依金融主管機關協
    調成立之中華民國銀行公會會員辦理消費金融案件無擔保債
    務協商機制與金融機構成立之協商，準用前項之規定，同條
    例第151 條第5 項、第6 項亦有明定。次按債務人於法院裁
    定開始更生程序或許可和解或宣告破產前，得向法院聲請清
    算；法院開始清算程序之裁定，應載明其年、月、日、時，
    並即時發生效力；法院裁定開始更生或清算程序後，得命司
    法事務官進行更生或清算程序，必要時得選任律師、會計師
    或其他適當之自然人或法人一人為監督人或管理人，同條例
    第80條、第83條第1 項、第16條第1 項亦規定至明。
二、本件聲請意旨略以：其有不能清償債務情事，前雖於95年6
    月間曾依金融主管機關協調成立之中華民國銀行公會會員辦
    理消費金融案件無擔保債務協商機制，與最大債權銀行慶豐
    商業銀行成立協商，約定聲請人應自95年6 月起，分120 期
    ，於每月10日清償11,468元，惟聲請人於協商時即罹患重鬱
    症須長期接受治療，致工作不穩定，無法有固定之收入用以
    繳納協商款，需賴親友借款方得勉為支應，但時間日久終究
    無以為濟，再難繼續履行協商結果，始於96年11月間停止繳
    款，此非債務人主觀上惡意不履行協商，實乃客觀上確有不
    可歸責於債務人之事由所致，又聲請人無擔保或無優先權之
    債務總額未逾1,200 萬元，復未經法院裁定開始清算程序或
    宣告破產，爰依法聲請清算等語。
三、經查，聲請人前開主張，業據其提出協商成立協議書暨無擔
    保債務還款計畫、財產及收入狀況說明書、債權人清冊、財
    團法人金融聯合徵信中心綜合信用報告、診斷證明書、醫療
    費用收據、身心障礙手冊、高雄縣鳳山市公所中低收入身心
    障礙者資格證明、聲請人之95、96年度綜合所得稅各類所得
    資料清單暨財產歸屬資料清單、勞工保險投保資料、郵政存
    簿儲金簿暨存款存摺影本及戶籍謄本為憑（見本院卷第16至
    18頁、第10頁、第14至15頁、第44頁以下、第20頁、第22頁
    、第37至38頁、第23頁、第24頁、第25 至27 頁、第66至67
    頁、第28至34頁、第57至63頁、第13頁），並經高雄市立凱
    旋醫院於97年9 月9 日以高市凱醫成字第0970005495號函函
    覆在卷，是債務人主張其有不能清償債務，且因客觀上確有
    不可歸責於債務人之事由，致履行原協商內容顯有重大困難
    乙節，應堪認定。此外，本件又查無債務人有消費者債務清
    理條例第6 條第3項 、第8 條或第82條第2 項所定駁回清算
    聲請之事由存在，從而，債務人聲請清算，應屬有據，並依
    上開規定命司法事務官進行本件清算程序，爰裁定如主文。
中    華    民    國    97    年    9     月    26    日
                  民事第一庭  法  官  劉惠娟
上為正本係照原本作成
本件不得抗告
本裁定已於97年9月26日17時公告。
中    華    民    國    97    年    9     月    26    日
                              書記官  王高山


司法院資訊處製作；財團法人民間司法改革基金會備份。
